---
title: "2.基本"
date: "2024-09-29"
execute: 
  error: true
  cache: true
format:
  html: 
    slide-level: 2
    toc: true
---
# 目的
Rの基本的な仕組みを整理する。

# 1.コーディングの基本
### 代入演算子：<-
新たなオブジェクトは、代入演算子<-を使って作成する。
```{r}
x <- 3 * 4
```
c(): 複数の要素をベクトルとしてcombine（統合）する。
```{r}
primes <- c(1, 2, 3, 4, 5)
```
ベクトルに対する計算は、ベクトルのすべての要素に適用される。
```{r}
primes * 2
```

# 2.コメント：＃
Rでは、#以降のテキストを無視する。  
コメントには、`方法（how）や内容(what)ではなく、理由（why）を記載する。`  
例えば、デフォルト値を変更した場合など、変更した理由について自分の考えをコメントに記載する。

# 練習問題
### 1.コードがエラーになる理由
スペルミスが原因： my_var"l"able → my_var"i"able
```{r}
my_variable <- 10
my_varlable
```

### 2.Rコマンドの修正
```{r}
library(todyverse)
 ggplot(data = mpg)+
   geom_point(mapping = aes(x = displ, y = hwy)) +
   geom_smooth(method = "lm")
```
- スペルミスを修正
  - t"o"dyverse　→　t"i"dyverse
  - ""lm"　→　""lm"""
- mapping引数は、ggplotの第２引数となるように設定する必要がある
```{r}
library(tidyverse)
 ggplot(data = mpg, mapping = aes(x = displ, y = hwy))+
   geom_point() +
   geom_smooth(method = "lm")
```
### 3. Alt + Shift + Kの実行結果

### 4.コードの確認
ggsave()の第２引数でmy_bar_plotが指定されているため、my_bar_plotが保存される。
```{r}
my_bar_plot <- ggplot(mpg, aes(x = class)) + 
  geom_bar()
my_scatter_plot <- ggplot(mpg, aes(x = cty, y = hwh)) + 
  geom_plot()
ggsave(filename = "my-plot.png", plot = my_bar_plot)
```